【裁判字號】    95,簡上,508
【裁判日期】    950817
【裁判案由】    傷害
【裁判全文】
臺灣高雄地方法院刑事判決             95年度簡上字第508號
上  訴  人  臺灣高雄地方法院檢察署檢察官
上  訴  人
即  被  告  甲○○
            丙○○
共      同
選任辯護人  林石猛律師
            張競文律師
            鄭瑞崙律師
上列上訴人因被告等傷害案件，不服台灣高雄地方法院中華民國
95年3 月22日95年度簡字第922 號第一審簡易判決（聲請簡易判
決處刑案號：94年度偵字第25438 號），提起上訴，本院判決如
下：
    主  文
原判決撤銷。
甲○○、丙○○共同傷害人之身體，各處有期徒刑月，如易科
罰金，以銀元佰元即新台幣玖佰元折算壹日。
    事  實
一、甲○○係高雄縣大寮鄉○○村○○路萬應公廟（溫仁宮）之
    主任委員，丙○○係委員，丁○○於民國94年9 月17日晚上
    11時30分許，為友人潘岩雄欲在廟旁擺攤經營乙事前往該廟
    向甲○○說項，然因其酒醉後之態度引起甲○○不悅，雙方
    發生爭吵，甲○○、丙○○竟共同基於傷害人身體之犯意聯
    絡，在該廟內，由甲○○持高梁酒瓶毆打丁○○之頭部，丙○○徒手毆打並腳踢丁○○，致丁○○受有右前額、左上臂
    、右肘擦傷、左眼眶、左膝、背部淤青血腫等傷害。
二、案經丁○○訴由高雄縣政府警察局林園分局報請臺灣高雄地
    方法院檢察署檢察官偵查後聲請簡易判決處刑。
    理  由
一、告訴人丁○○、證人辛○○於警詢及檢察事務官前所為陳述
    無證據能力：
    (一)按被告以外之人於審判外之言詞或書面陳述，除法律有規
      定者外，不得作為證據；又被告以外之人於檢察事務官、
      司法警察官或司法警察調查中所為之陳述，與審判中不符
      時，其先前之陳述具有較可信之特別情況，且為證明犯罪
      事實存否所必要者，得為證據，刑事訴訟法第159 條第1
      項、第159 條之2 分別定有明文。
    (二)刑事訴訟法第159 條第1 項所謂「被告以外之人」，包含
      被害人、告訴人、證人、共同被告等，是以渠等於審判外
      之言詞，係屬傳聞證據，原則上並無證據能力。本件告訴
      人丁○○、證人辛○○於警詢及檢察事務官調查中所為之
      陳述，為審判外之陳述，屬於傳聞證據，而其等於警詢及
      檢察事務官調查中之陳述與審判中之陳述大致相符，被告
      及其辯護人於審判程序時均不同意上開其等於司法警察調
      查中所為之陳述作為證據，揆諸前揭規定，自不得為證據
      ，應認無證據能力。
二、告訴人丁○○、證人辛○○於偵查中所為陳述有證據能力：
    (一)按被告以外之人於偵查中向檢察官所為陳述，除顯有不可
      信之情況者外，得為證據，刑事訴訟法第159 條之1 第2
      項定有明文。
    (二)證人即告訴人丁○○於偵查中向檢察官所為遭被告2 人毆
      打之地點及經過等陳述，以及證人辛○○所為看到現場留
      有破的空酒瓶等陳述，均在被告在場之情形下，依法於檢
      察官訊問前具結，可擔保其係據實陳述，而被告對於上開
      證人未曾主張向檢察官所為之陳述，有非出於真意或有何
      違法取供之情形，本院亦查無檢察官有以不正方法取證之
      情事，足認告訴人丁○○、證人辛○○於偵查中向檢察官
      所為之陳述，並無任何顯有不可信之情況，應具有證據能
      力，得為本案之證據。
三、證人戊○○、己○○於警詢及檢察事務官前所為之陳述為審
    判外之陳述，亦與本院之證詞相符，雖不符合刑事訴訟法第
    159 條之2 之情形，然被告、辯護人及檢察官於法院調查證
    據時，除前述一二證據以外，均知本院卷內證據資料（包括
    證人戊○○、己○○、余榮志於警詢或檢察事務官前所為之
    陳述等）有第159 條第1 項不得為證據之情形，且經本院審
    理時予以提示或告以要旨，各經其等表示意見，亦未於言詞
    辯論終結前聲明異議，本院審酌上開證據作成時之情況，並
    無何違法取證之不適當情形，以之作為證據使用係屬適當，
    依刑事訴訟法第15 9條之5 第2 項規定，應視為同意而有證
    據能力。
貳、實體部分：
一、訊據被告等固坦承有於94年9 月17日晚間與告訴人丁○○在
    溫仁宮內發生口角之事實，惟均否認有傷害之犯行，被告甲○○辯稱：告訴人喝酒在鬧，我叫他回去，他就將我攬著，
    我就推開他，拿酒瓶往前揮的原因，是因右手不能動，往前
    走就會有往前揮的狀態，但是沒有打到告訴人云云。被告丙○○則辯稱：被告甲○○叫丁○○回家，丁○○不高興就靠
    近被告甲○○，我怕丁○○打甲○○就擋在中間，並無歐打
    丁○○云云。
二、經查：
    (一)告訴人於上開時、地酒後就友人辛○○在廟旁擺攤事宜向
      被告甲○○說項，引起甲○○不悅，雙方發生口角，被告
      甲○○持高梁酒瓶毆打告訴人之頭部，被告丙○○則徒手
      毆打並以腳踢丁○○身體之事實，經告訴人於偵查及本院
      審理時證述明確，證人辛○○於偵查及本院亦證稱：有看
      到破的空酒瓶等語，亦與證人即員警余榮志於檢察事務官
      前所證稱：94年9 月17日晚上12點多接到告訴人電話，其
      表示受傷後，伊前往觀看，告訴人頭部腫起來，有血水滲
      出來，告訴人並表示被萬應公廟之主委及阿輝打（即被告
      2 人）等語相符（見偵卷第41頁）；參以告訴人於案發翌
      日凌晨1 時37分前往長庚紀念醫院急診，經醫診治有右前
      額、左上臂、右肘擦傷、左眼眶、左膝、背部淤青血腫等
      傷勢，有診斷證明書、急診病歷表乙份附卷可參，其所受
      傷勢亦與其指稱遭受被告2 人毆打傷害之方式及部位相符
      ，況以告訴人與被告並無怨隙，其所受傷勢非輕，要無捏
      造情節並誣指被告入罪之理，其上開所言應可採信。
    (二)再者，經本院勘驗溫仁宮錄影光碟結果：告訴人走向被告
      丙○○，有拉扯動作，被告甲○○則左手拿酒瓶（手握瓶
      口位置，瓶口朝下，瓶身朝上，高舉酒瓶）走向告訴人，
      有多次揮打的動作，告訴人兩手搭在2 根柱子，被告2 人
      與告訴人復拉扯在一起，其後關燈錄影中斷等情形，有本
      院勘驗筆錄乙份可佐（見本院95年6 月12日準備程序筆錄
      ），可見被告甲○○確持酒瓶揮向告訴人，並與被告丙○○對告訴人拉扯等節，應屬明確，亦可佐證告訴人前開所
      稱與被告2 人發生爭執，被告甲○○持酒瓶，被告丙○○
      徒手毆打伊之情節相符，告訴人之指訴即有所據。另告訴
      人就到達及離開溫仁宮之交通方式、是否飲酒等節，前後
      所述雖有不同，但其就被告2 人傷害之時序、方式之重要
      情節，證述自始吻合無誤，且在負偽證罪處罰之心理壓力
      下仍屢次為相同指述，足徵其上開證述應非虛構，尚難僅
      因其有前開指訴細節部分之證述不一，即逕認其所為證言
      均不足採。再者，證人證述差異之成因非一，或出於記憶
      錯誤，或出於敘述脫漏，辯護人以告訴人之指訴有前述不
      符之情形，即認告訴人之證詞存有瑕疵，不可採信，要屬
      無據。
    (三)至證人戊○○於警詢及本院審理時固證稱：被告甲○○有
      拿酒瓶是要預防告訴人打他，被告2 人並無在廟裡毆打告
      訴人等語，然於本院就被告甲○○手持酒瓶之下落，先稱
      「後來沒有拿在手上」，復稱「記不清楚有沒有拿在手上
      ，但是後來放掉了，沒有打架」，改稱「地上的碎酒瓶屑
      是被告甲○○之酒瓶」，談及離開溫仁宮之目擊情形則稱
      「聽他們說告訴人跪在那邊拜拜，前面那邊我都知道，後
      來那邊打完就沒有了」等語，自證人前後證詞判斷，證人
      對於被告甲○○手持酒瓶之細節顯有避重就輕之情形，亦
      論及現場有打架之情事，是其所言前後矛盾，不能執為對
      被告有利之證據。又證人己○○於本案告訴人遭受被告毆
      打之時並不在場，經告訴人證述明確，且經本院勘驗現場
      光碟無誤，證人己○○於本院亦證稱：告訴人在那邊亂，
      伊先離開，告訴人與被告2 人如何結束並不知情等語，則
      告訴人己○○之證詞非能證明被告並無毆打告訴人之事實
      。
    (四)告訴人雖於偵查及本院證稱：在活動中心被姓名年籍不詳
      之人毆打，被告丙○○在旁大喊「打給他死」等節，然證
      人庚○○、乙○○於本院均證稱：其等與被告2 人在活動
      中心之檳榔攤旁看到告訴人被人打，被告丙○○並無稱「
      打給他死」等語，證人庚○○、乙○○所稱互核一致；再
      者，告訴人對於其在活動中心遭受不明人士毆打等節，自
      始均稱被告甲○○並未在場，被告甲○○與丙○○亦未動
      手毆打等語明確，是而尚難遽認前述姓名不詳人士與被告
      等有傷害之犯意聯絡。告訴人前開指訴被告等另指使他人
      在活動中心毆打伊成傷乙節，應屬個人臆測之詞，非能採
      為對被告不利之認定。公訴人認被告2 人另與其他5 、6
      名不詳姓名之友人在活動中心附近毆打告訴人等情，依上
      開證據所示均無從證明，然公訴人認與前揭有罪科刑部分
      ，有實質上一罪關係，本院則不另為無罪之諭知，併此敘
      明。
    (五)綜上所述，足認被告所辯，係事後卸責之詞，不足採信。
      本件事證已臻明確，被告犯行堪以認定，應依法論科。
三、論罪部分：
    (一)核被告等所為，均係犯刑法第277 條第1 項之普通傷害罪
      。按行為後法律有變更者，適用行為時之法律，但行為後
      之法律有利於行為人者，適用最有利於行為人之法律，現
      行刑法第2 條第1 項定有明文。經查：
      1.上開被告所犯刑法第277 條第1 項之法定刑為：「3 年
        以下有期徒刑、拘役或1000元以下罰金」，而被告行為
        後，刑法第33條第5 款有關罰金刑部分已有修正，依修
        正前之規定：「罰金：（銀元）1 元以上」，並應依罰
        金罰鍰提高標準條例第1 條規定，就其原定數額得提高
        為2 倍至10倍，但法律已依一定比率規定罰金或罰鍰之
        數額或倍數者，依其規定。然修正後之刑法第33條第5
        款則規定：「罰金：新臺幣1,000 元以上，以百元計算
        之」，而95年6 月14日修正公布之刑法施行法第1-1 條
        第2 項規定：「94年1 月7 日刑法修正時，刑法分則編
        未修正之條文定有罰金者，自94年1 月7 日刑法修正施
        行後，就其所定數額提高為30倍，但72年6 月26日至94
        年1 月7 日新增或修正之條文，就其所定數額提高為3
        倍」，比較修正前後之罰金刑輕重，該罰金刑之最低刑
        度於修法後已有加重，故以行為時之規定有利於被告。
      2.被告行為時之易科罰金折算標準，係依修正前罰金罰鍰
        提高標準條例第2 條前段規定辦理，就其原定刑法罰金
        數額提高為100 倍折算1 日，則本件被告行為時之易科
        罰金折算標準，應以銀元300 元折算1 日，經換算為新
        臺幣後，應以新臺幣900 元折算為1 日。惟修正後施行
        之刑法第41條第1 項前段則規定：「犯最重本刑為5 年
        以下有期徒刑以下之刑之罪，而受六個月以下有期徒刑
        或拘役之宣告者，得以新臺幣1,000 元、2,000 元或3,
        000 元折算1 日，易科罰金。」比較修正前後之易科罰
        金折算標準結果，修正前之舊法折算規定，較有利於被
        告。
      3.綜合上述各條文修正前、後之比較，揆諸修正後刑法第
        2 條第1 項前段、後段規定之「從舊、從輕」原則，自
        應適用被告行為時之法律，即修正前刑法之相關規定及
        修正前罰金罰鍰提高標準條例第2 條規定，予以論處。
    (二)被告等就上開傷害犯行，有犯意聯絡及行為分擔，均為共
      同正犯。
四、原審以被告所犯上開傷害之犯行事證明確，予以論罪科刑，
    固非無見，然被告2 人共同傷害告訴人之地點為萬應公廟內
    （即溫仁宮內），且僅被告2 人共同為之，已如前述，原審
    認尚有5 、6 名姓名不詳之人與被告等在該廟共同傷害告訴
    人，以及被告傷害告訴人之地點即於活動中心附近等情，均
    有未恰。被告等上訴仍執前詞否認犯罪；檢察官依告訴人之
    請求，提起上訴，認原審未以殺人未遂論處，均無理由，然
    原判決既有前開可議之處，自應由本院予以撤銷改判。本院
    審酌被告2 人僅因細故即共同毆打告訴人，造成告訴人受有
    右前額、左上臂、右肘擦傷、左眼眶、左膝、背部淤青血腫
    等之傷害，惡性非輕；另考量被告等均無前科紀錄，有臺灣
    高等法院被告前案紀錄表、臺灣高雄地方法院被告院內索引
    卡紀錄表各乙份在卷可佐，犯後均否認犯行，至今未與告訴
    人達成和解等一切情狀，分別量處如主文所示之刑，並均依
    修正前刑法第41條第1 項前段規定，諭知易科罰金之折算標
    準。
據上論斷，應依刑事訴訟法第455 條之1 第1 項、第3 項、第36
9 條第1 項前段、第364 條、第299 條第1 項前段，刑法第2 條
第1 項前段、第28條、第277 條第1 項、修正前第41條第1 項前
段，罰金罰鍰提高標準條例第1 條前段、修正前第2 條，判決如
主文。
中    華    民    國    95    年    8     月    17    日
                  刑事第六庭    審判長法  官  黃建榮
                                      法  官  林柏壽
                                      法  官  楊佩蓉
上正本證明與原本無異
不得上訴。
中    華    民    國    95    年    8     月    17    日
                                      書記官  黃國忠
附錄本案論罪科刑法條全文：
中華民國刑法第277條
傷害人之身體或健康者，處3 年以下有期徒刑、拘役或1 千元以
下罰金。犯前項之罪因而致人於死者，處無期徒刑或7 年以上有
期徒刑；致重傷者，處3 年以上10年以下有期徒刑。


司法院資訊處製作；財團法人民間司法改革基金會備份。
